臺灣高等法院刑事判決
110年度上訴字第3692號
上  訴  人  
即  被  告  童錦禎



選任辯護人  李介文律師
上列上訴人因毒品危害防制條例等案件，不服臺灣新北地方法院
110年度訴緝字第29號，中華民國110年10月21日第一審判決（起
訴案號：臺灣新北地方檢察署109年度偵字第16159號、109年度
偵字第26431號），提起上訴，本院判決如下：
    主  文
上訴駁回。
    事實及理由
一、經本院審理結果，認第一審以上訴人即被告童錦禎於附表一
    、二所示各次行為，均係犯修正前毒品危害防制條例第4 條
    第2 項之販賣第二級毒品罪；如附表編號三所示各次犯行，
    均係犯藥事法第83條第1項轉讓禁藥罪，罪刑明確，並說明
    被告符合累犯加重之情形應予加重，及附表一編號4、15部
    分、附表三編號1、2部分，均依毒品危害防制條例第17條第
    2項、刑法第59條等規定遞減其刑，其餘部分，均依刑法第5
    9條予以減刑，另說明無從依毒品危害防制條例第17條第1項
    減刑之理由，分別量處附表一、二、三所示之刑，並就附表
    一、二部分定應執行有期徒刑10年10月、附表三部分定應執
    行有期徒刑5月，並就扣案之物、未扣案之犯罪所得依法宣
    告沒收，核其認事用法、量刑、定刑及沒收均無不當，應予
    維持，除證據部分應補充「被告於本院審理時之自白」外，
    其餘均引用第一審判決書記載之事實、證據及理由（如附件
    ）。
二、被告上訴意旨略以：被告不應依累犯之規定加重其刑，本案
    雖無法依毒品危害防制條例第17第1項減刑，但請依刑法第5
    7條、59條從輕量刑云云。
三、經查：　　　
　㈠關於刑法第47條第1 項（累犯）：被告曾因施用毒品案件，
    經原審以106年度簡字第3319號判決處有期徒刑6 月確定，
    於106 年9 月27日易科罰金執行完畢一節，有本院被告前案
    紀錄表1 份在卷可稽。而參酌司法院釋字第775號解釋意旨
    ，法院就符合累犯要件之被告，仍應以其是否有其特別惡性
    或對刑罰反應力薄弱等事由，依職權本於合目的性之裁量，
    妥適審酌被告所犯前後數罪間，關於前案之性質、前案徒刑
    之執行完畢情形、再犯之原因、兩罪間之差異、主觀犯意所
    顯現之惡性及其反社會性等情，綜合判斷各別被告有無因加
    重本刑致生所受刑罰超過其所應負擔罪責之情形，裁量是否
    加重最低本刑。查被告有上開施用毒品之前科，詎於易科罰
    金執行完畢後仍再犯同罪質之本案販賣毒品罪，不僅罪質相
    同，且均為「故意」，顯見符合「具特別惡性」及「對刑罰
    反應力薄弱」之「累犯」特質；考量其前後均觸犯相同罪質
    之犯罪，及本案情節等個案狀況、構成累犯前案紀錄之罪名
    、徒刑執行完畢之態樣及時期等各種情形，認被告並無前開
    大法官釋字第775號解釋意旨所謂「一律加重最低本刑，於
    不符合刑法第59條所定要件之情形下，致生行為人所受之刑
    罰超過其所應負擔罪責，不符罪刑相當原則、比例原則」之
    情形（釋字第775號解釋意旨及解釋、最高法院108年度台上
    字第338號刑事判決意旨參照）。然依法「無期徒刑」不得
    加重，故本件除被告所犯販賣第二級毒品罪之法定本刑「無
    期徒刑」部分，不得加重外，就法定本刑「7年以上有期徒
    刑」之有期徒刑部分及該罪之「併科罰金」之罰金刑部分，
    認依累犯規定加重結果，不違反「罪刑相當原則」及「比例
    原則」之解釋精神及意旨，爰就有期徒刑及罰金刑部分，均
    依刑法第47條第1 項累犯規定，加重其刑。至於原判決雖漏
    未敘明「同一罪質」、「具特別惡性」及「對刑罰反應力薄
    弱」等節，惟不影響全案意旨，由本院逕予以補充說明如上
    ，合先敘明。
　㈡刑事審判旨在實現刑罰權之分配的正義，故法院對有罪被告
    之科刑，應符合罪刑相當之原則，使輕重得宜，罰當其罪，
    以契合社會之法律感情，此所以刑法第57條明定科刑時應審
    酌一切情狀，尤應注意該條所列10款事項以為科刑輕重之標
    準，俾使法院就個案之量刑，能斟酌至當。而量刑輕重係屬
    事實審法院得依職權自由裁量之事項，苟已斟酌刑法第57條
    各款所列情狀而未逾越法定刑度，不得遽指為違法（最高法
    院72年台上字第6696號判例參照）。查：原審業已說明被告
    應依累犯加重之，及就販賣第二級毒品部分其中附表一編號
    4、15部分，均依毒品危害防制條例第17條第2項、刑法第59
    條等規定遞減其刑，其餘部分，均依刑法第59條予以減輕其
    刑，就轉讓禁藥部分，均依毒品危害防制條例第17條第2項
    減輕其刑，另說明無從依毒品危害防制條例第17條第1項減
    刑之理由，審酌被告知悉甲基安非他命係第二級毒品，極易
    成癮，影響社會治安至鉅，並明知甲基安非他命為禁藥，戕
    害人類身心，竟分別基於營利之意圖販賣予他人或轉讓他人
    ，助長毒品氾濫，違反國家禁令，行為實屬可議。惟念其犯
    後坦承犯行，又其經查獲後供出毒品來源，雖無法構成減免
    其刑之要件，然仍得見其有積極配合偵查機關，瓦解毒品上
    游之決心，犯後態度尚可。並衡以被告販賣毒品之金額、數
    量，尚非鉅量，所生危害相對較輕。並考量其犯罪之動機、
    目的、素行，暨被告自稱高中肄業、家境勉持（警詢筆錄受
    詢問人欄）之智識程度及生活狀況等一切情狀，各量處如附
    表一、二、三罪刑主文欄所示之宣告刑。又按數罪定其應執
    行刑時，除應就各別刑罰規範之目的、輕重罪間體系之平衡
    、整體犯罪非難評價、各行為彼此間之偶發性、與被告前科
    之關聯性、各行為所侵害法益之專屬性或同一性、數罪對法
    益侵害之加重效應、罪數所反映之被告人格特性與犯罪傾向
    、社會對特定犯罪例如一再殺人或販毒行為處罰之期待等，
    為綜合判斷外，尤須參酌上開實現刑罰公平性，以杜絕僥倖
    、減少犯罪之立法意旨，為妥適之裁量（最高法院97年度台
    上字第2017號判決意旨參照）。查被告所犯如附表一、二所
    示之販賣第二級毒品犯行，皆係於109 年1 月9 日至同年5 
    月11日間為之，時間尚屬接近，販毒對象僅2 人，並係出於
    相同之犯罪動機，而侵害同一種類法益，販賣所得利益均非
    鉅，足見數罪對法益侵害之加重效應不大，如以實質累加之
    方式定應執行刑，則處罰之刑度顯將超過其行為之不法內涵
    ，而違反罪責原則，考量因生命有限，刑罰對被告造成之痛
    苦程度，係隨刑度增加而生加乘效果，而非以等比方式增加
    ，是以隨罪數增加遞減其刑罰之方式，當足以評價被告行為
    之不法性之法理（即多數犯罪責任遞減原則），故參酌上情
    而就整體犯罪之非難評價等情綜合判斷，就被告上開不得易
    服社會勞動之罪（即販賣第二級毒品罪）之宣告刑，定應執
    行刑為10年10月；復就如附表三所示得易服社會勞動之罪（
    即轉讓禁藥罪）之宣告刑，另定應執行刑5月如主文所示，
    所為量刑已就刑法第57條規定詳為審酌，定刑部分易考量多
    數犯罪責任遞減原則，尚稱妥適，核其認事用法、量刑、定
    刑部分均無不當，應予維持。
　㈢且按量刑之輕重，係屬事實審法院得依職權自由裁量之事項
    ，茍於量刑時，已依行為人之責任為基礎，並斟酌刑法第57
    條各款所列情狀，而未逾越法定範圍，又未濫用其職權，即
    不得遽指為違法。本件原審於量刑時已審酌被告犯罪動機、
    目的、犯後態度，均詳如前述，已就刑法第57條各款事由予
    以審酌，並無上訴理由所指量刑過重之情形。況被告所犯修
    正前毒品危害防制條例第4條第2項販賣第二級毒品罪之法定
    刑為無期徒刑或7年以上有期徒刑，原審就被告所為本案販
    賣第二級毒品犯行，就附表一編號4、15部分，均依毒品危
    害防制條例第17條第2項、刑法第59條等規定遞減其刑，而
    分別量處有期徒刑1年10月、1年11月，其餘販賣第二級毒品
    犯行部分，均依刑法第59條予以減刑，分別量處有期徒刑3
    年7月至4年6月（詳如原判決附表一、二所示）不等之刑度
    ；轉讓禁藥部分即附表三編號1、2部分，均依毒品危害防制
    條例第17條第2項規定減刑，分別量處有期徒刑3月、3月，
    亦均屬相對低度量刑，並無過重。且附表一、附表二宣告刑
    合計刑期為有期徒刑63年10月，原審業已說明依多數犯罪責
    任遞減原則，參酌上情而就整體犯罪之非難評價等情綜合判
    斷，就上開不得易服社會勞動之罪（即販賣第二級毒品罪）
    之宣告刑，定應執行刑為10年10月；復就如附表三所示得易
    服社會勞動之罪（即轉讓禁藥罪）之宣告刑，另定應執行刑
    5月，所定應執行刑，均已予相當優惠，難謂有何被告及辯
    護人所指過重之情。至於被告雖謂目前有正當工作，有父親
    要照顧，並有1名高中就學之小孩云云，然查，就被告於本
    院自述雖前有多次施用毒品前科，並曾入監服刑，至109年
    間仍有因施用毒品為警查獲，而仍為本案犯賣毒品犯行之原
    因係因經濟壓力等語（本院卷第182頁），則衡以被告無視
    政府反毒政策及宣導，仍為賺取金錢而多次販賣毒品，於10
    9年1月間起至5月間，次數合計共18次，對於國民身心健康
    及社會秩序有一定程度之危害，當非個人一己生命、身體法
    益所可比擬，復考量被告40餘歲，尤應依循正軌獲取所得，
    況被告既無畏嚴刑之峻厲，僅為貪圖不法利得，即鋌而走險
    ，益當為其行為負責。因此，綜觀其全案情節，實難認原審
    量處之刑，有何過重。原審量刑並無罪刑不相當之情，是認
    本案量刑基礎未發生重要變化，無從撼動原判決本於裁量權
    所為量刑之適法妥當性，被告上訴主張不應依累犯加重、請
    求本院依刑法第57條、第59條酌減其刑云云，均無理由，應
    予駁回。
據上論斷，應依刑事訴訟法第368條、第373條，判決如主文。　
本案經檢察官陳香君提起公訴，檢察官曾鳳鈴到庭執行職務。
中　　華　　民　　國　　111 　年　　3 　　月　　30　　日
                  刑事第七庭    審判長法　官  孫惠琳
                                      法　官  張育彰
                                      法　官  王惟琪
以上正本證明與原本無異。
如不服本判決，應於收受送達後20日內向本院提出上訴書狀，其
未敘述上訴之理由者並得於提起上訴後20日內向本院補提理由書
（均須按他造當事人之人數附繕本）「切勿逕送上級法院」。
                                      書記官  陳怡君
中　　華　　民　　國　　111 　年　　3 　　月　　31　　日
附件
臺灣新北地方法院刑事判決
                                     110年度訴緝字第29號
公　訴　人　臺灣新北地方檢察署檢察官
被　　　告　童錦禎　女　民國00年0月00日生
                    身分證統一編號：Z000000000號
                    住新北市○○區○○街0號2樓
                    居新北市○○區○○路000巷0號5樓
選任辯護人　葉鞠萱律師
上列被告違反毒品危害防制條例等案件，經檢察官提起公訴（10
9 年度偵字第16159 號、109 年度偵字第26431 號），本院判決
如下：
    主  文
童錦禎犯如附表一、二各編號所示之罪，各處如附表一、二各編
號罪刑主文欄所示之刑，應執行有期徒刑拾年拾月。又犯如附表
三各編號所示之罪，各處如附表三各編號罪刑主文欄所示之刑，
應執行有期徒刑伍月。
扣案如附表四編號1 所示之物及未扣案之犯罪所得新臺幣伍萬參
仟伍佰元均沒收，犯罪所得於全部或一部不能沒收或不宜執行沒
收時，追徵其價額。
    事  實
一、童錦禎明知甲基安非他命為毒品危害防制條例所列管之第二
    級毒品，未經許可，不得販賣，且明知甲基安非他命並屬藥
    事法第22條第1 項第1 款所定之禁藥，非經許可，不得轉讓
    竟分別為下列行為：
  ㈠意圖營利，基於販賣第二級毒品之犯意，使用如附表四編號1
     所示之0000000000門號行動電話，於如附表一各編號所示
    時間，與李興東、周錡鈴聯繫交易第二級毒品甲基安非他命
    事宜，而先後於如附表一各編號所示時間、地點，交付約定
    之甲基安非他命，並收取對價款項完成交易（部分款項為毒
    品買受人賒欠，詳如附表一各該編號所示）。
  ㈡另與其兄童彥皓（業經本院判決確定）意圖營利，共同基於
    販賣第二級毒品之犯意聯絡，使用上開門號行動電話，於如
    附表二各編號所示時間，與李興東聯繫交易第二級毒品甲基
    安非他命事宜，並指示童彥皓持其預先交付保管之甲基安非
    他命，以童彥皓之0000000000門號行動電話與李興東聯繫，
    而先後於如附表二各編號所示時間、地點，交付約定之甲基
    安非他命，並收取對價款項完成交易，嗣童彥皓則將各該款
    項如數轉交童錦禎。
  ㈢再基於轉讓禁藥之犯意，於如附表三各編號所示時間、地點
    ，無償提供甲基安非他命少許（無事證認達淨重10公克以上
    ）供周錡鈴施用。
二、嗣經員警就童錦禎、童彥皓之行動電話門號實施通訊監察，
    而於民國109 年5 月11日7 時許，在新北市○○區○○街0號巷
    口查獲童彥皓、童錦禎，並扣得童錦禎持用如附表四編號1 
    所示之行動電話，而悉全情。
三、案經內政部警政署國道公路警察局報告臺灣新北地方檢察署
    檢察官偵查起訴。
    理  由
壹、證據能力按被告以外之人於審判外之陳述，雖不符刑事訴訟
    法第159條之1 至第159 條之4 之規定，而經當事人於審判
    程序同意作為證據，法院審酌該言詞陳述或書面陳述作成時
    之情況，認為適當者，亦得為證據。當事人、代理人或辯護
    人於法院調查證據時，知有第159 條第1 項不得為證據之情
    形，而未於言詞辯論終結前聲明異議者，視為有前項之同意
    ，刑事訴訟法第159 條之5 定有明文。查本判決所引用具傳
    聞性質之各項證據資料，經本院於審判期日依法踐行調查證
    據程序，檢察官、被告童錦禎及辯護人就上開證據之證據能
    力均未爭執，於言詞辯論終結前亦未聲明異議，本院審酌上
    開證據作成時之情狀，並無違法或不當等情形，且與本案相
    關之待證事實具有關聯性，認為以之作為本案之證據亦屬適
    當，爰依前揭規定，認均應有證據能力。
貳、實體部分
一、認定犯罪事實所憑事證：
    上開犯行，業據被告於偵查及本院審理中坦承不諱（臺灣新
    北地方檢察署109 年度偵字第16159 號卷《下稱偵卷一》第
    448 頁《附表一編號4 、15》、本院訴緝字卷第75頁），並
    有證人即毒品買受人李興東（偵卷一第191 至200 、379 至
    384 頁）、周錡鈴（偵卷一第173 至183 、369 至373 、49
    5 、496 頁）、證人即同案共犯童彥皓（偵卷一第147 至15
    6 、165 至172 、389 至397 頁）於警詢及偵訊中之證述可
    佐，另有通訊監察譯文2 份（偵卷一第81至89、93至100 頁
    ）附卷可參，足認被告之自白與事實相符，堪予採信。按販
    賣毒品係違法行為，非可公然為之，亦無公定價格，且容易
    分裝並增減份量，而每次買賣之價量，可能隨時依雙方關係
    深淺、資力、需求量及對行情之認知、來源是否充裕、查緝
    是否嚴謹、購買者被查獲時供述購買對象之可能風險之評估
    等情形，而異其標準，非可一概而論；販賣之利得，除被告
    坦承犯行或價量俱臻明確外，委難察得實情，販賣之人從價
    差或量差中牟利之方式雖異，其意圖營利之販賣行為則同一
    。是以因毒品量微價高，取得不易，販賣者率有暴利可圖，
    苟非意圖販賣營利，一般人絕無甘冒被供出來源或被檢警查
    緝法辦之風險，而平價或低價甚或無利益販賣毒品之理。衡
    以被告與毒品買受人李興東、周錡鈴均非至親，實無鋌而走
    險，特意為毒品買受人取得毒品之理。則被告自承將甲基安
    非他命交付他人，並約定收取價金之情形，主觀上應係基於
    販賣以營利之意圖無訛。綜此，被告所犯如附表一、二、三
    各編號所示犯行事證均已臻明確，洵堪認定。至如附表一、
    二、三各編號所示甲基安非他命之數量，起訴書記載付之闕
    如，被告亦無從一一考究，爰依證人李興東、周錡鈴於警詢
    、偵訊中所述，認定如附表一、二、三各該編號所示，又如
    附表一編號8 所示毒品交易金額，被告及證人周錡鈴均已不
    復記憶，爰參酌如附表一編號9 至11所示相近時間同等數量
    之毒品金額，合理認定如附表一編號8 所示，併此指明。
二、論罪科刑：
  ㈠新舊法比較：
    被告行為後，毒品危害防制條例第4 條、第17條規定業於10
    9 年1 月15日修正公布，並自同年7 月15日起生效施行。修
    正前毒品危害防制條例第4 條第2 項、第17條第2 項分別規
    定為「製造、運輸、販賣第二級毒品者，處無期徒刑或7 年
    以上有期徒刑，得併科新臺幣1,000 萬元以下罰金。」、「
    犯第4 條至第8 條之罪於偵查及審判中均自白者，減輕其刑
    。」，修正後為「製造、運輸、販賣第二級毒品者，處無期
    徒刑或10年以上有期徒刑，得併科新臺幣1,500 萬元以下罰
    金」、「犯第4 條至第8 條之罪於偵查及歷次審判中均自白
    者，減輕其刑。」；經比較新舊法結果，修正後毒品危害防
    制條例第4 條第2 項提高有期徒刑之最低法定刑及併科罰金
    之最高法定刑，又毒品危害防制條例第17條第2 項增列被告
    須於歷次審判中均自白之限制，復經綜合比較之結果，修正
    後之規定並未較有利於被告，依刑法第2 條第1 項前段規定
    ，自應適用修正前即行為時之毒品危害防制條例第4 條第2
    項、第17條第2 項規定論處。
  ㈡法律說明：
    按甲基安非他命係毒品危害防制條例第2 條第2 項第2 款所
    管制之第二級毒品，亦屬於藥事法所稱之「禁藥」（即藥事
    法第22條第1 項第1 款所稱之「經中央衛生主管機關明令公
    告禁止製造、調劑、輸入、輸出、販賣或陳列之毒害藥品」
    ），而明知為禁藥而轉讓者，藥事法第83條第1 項亦定有處
    罰明文。故行為人明知甲基安非他命為禁藥而轉讓予他人者
    ，除成立毒品危害防制條例第8 條第2 項之轉讓第二級毒品
    罪外，亦構成藥事法第83條第1 項之轉讓禁藥罪，此係屬同
    一犯罪行為而同時有二種法律可資處罰之法條（規）競合情
    形，應依「重法優於輕法」、「後法優於前法」等法理，擇
    一處斷。而毒品危害防制條例第8 條第2 項轉讓第二級毒品
    罪之法定本刑為「6 月以上5 年以下有期徒刑，得併科新臺
    幣70萬元以下罰金」；藥事法第83條第1 項轉讓禁藥罪之法
    定本刑為「7 年以下有期徒刑，得併科新臺幣500 萬元以下
    罰金」；故除轉讓之第二級毒品達淨重10公克以上，或讓與
    未成年人、懷孕婦女，而有應依毒品危害防制條例第8 條第
    6 項或第9 條之規定加重其刑至二分之一之情形者（因分則
    加重，法定最重本刑為有期徒刑7 年6 月，自較藥事法第83
    條第1 項之罪之法定本刑為重）外，則藥事法第83條第1 項
    之罪之法定本刑，顯較毒品危害防制條例第8 條第2 項之罪
    之法定本刑為重，依前述「重法優於輕法」之法理，自應優
    先適用藥事法第83條第1 項之規定處斷（最高法院109 年度
    台上大字第1089號刑事大法庭裁定意旨參照）。查如附表三
    所示被告無償提供周錡鈴之甲基安非他命，尚無積極證據認
    已達淨重10公克以上，周錡鈴亦非未成年人、懷孕婦女，轉
    讓之毒品亦無混合2 種以上毒品之證據（且此為前述法律修
    正後所新增，本案犯行在修正公布前，故亦與本案無涉），
    是以當無毒品危害防制條例第8 條第6 項轉讓毒品達一定數
    量或第9 條之較重處罰規定之適用，故而依前述「重法優於
    輕法」之法理，其轉讓甲基安非他命部分犯行，自應優先以
    藥事法第83條第1 項之規定處斷。
  ㈢罪名：
    核被告於附表一、二所示各次行為，均係犯修正前毒品危害
    防制條例第4 條第2 項之販賣第二級毒品罪；如附表編號三
    所示各次犯行，均係犯藥事法第83條第1 項轉讓禁藥罪。
  ㈣共同正犯：
    被告就如附表二所示犯行，與童彥皓均有犯意聯絡及行為分
    擔，皆為共同正犯。
  ㈤罪數：
    ⒈被告販賣前各次持有第二級毒品之低度行為，各為其販賣
      之高度行為吸收，均不另論罪。
    ⒉被告所犯如附表一、二、三所示各次犯行，犯意各別，行
      為互殊，應予分論併罰。
  ㈥刑之加重減輕事由：
    ⒈刑法第47條第1 項（累犯）：
　　　被告曾因施用毒品案件，經本院以106 年度簡字第3319號
      判決處有期徒刑6 月確定，於106 年9 月27日易科罰金執
      行完畢一節，有臺灣高等法院被告前案紀錄表1 份在卷可
      稽，其於受有期徒刑之執行完畢後，5 年內故意再犯本案
      有期徒刑以上之各罪，均為累犯，就法定刑為無期徒刑以
      外部分，爰依刑法第47條第1 項規定加重其刑。至司法院
      釋字第775 號解釋，依解釋文及理由之意旨，係指構成累
      犯者，不分情節，一律加重最低本刑，於不符合刑法第59
      條所定要件之情形下，致生行為人所受之刑罰超過其所應
      負擔罪責之個案，不符罪刑相當原則、比例原則。於此範
      圍內，在修正前，為避免發生上述罪刑不相當之情形，法
      院就該個案應裁量是否加重最低本刑；依此，該解釋係指
      個案應量處最低法定刑、又無法適用刑法第59條在內減輕
      規定之情形，法院應依此解釋意旨裁量不予加重最低本刑
      （最高法院108 年度台上字第338 號判決意旨參照）。查
      本案被告之犯罪情節，皆無上開情事，尚無依上開解釋意
      旨裁量不予加重最低本刑之餘地，附此敘明。
    ⒉毒品危害防制條例第17條第2 項：
　　　按修正前毒品危害防制條例第17條第2 項規定：犯第4 條
      至第8 條之罪於偵查及審判中均自白者，減輕其刑。依其
      立法理由係為使刑事案件儘速確定，鼓勵被告認罪，並節
      省司法資源而設。此所謂「自白」，係指被告坦承有上述
      罪名構成要件之行為者而言（最高法院101 年度台上字第
      6091號判決意旨參照）。又按行為人轉讓同屬禁藥之第二
      級毒品甲基安非他命（未達法定應加重其刑之一定數量）
      予成年人（非孕婦），依重法優於輕法之原則，擇較重之
      藥事法第83條第1 項轉讓禁藥罪論處，如行為人於偵查及
      審判中均自白，仍應適用毒品危害防制條例第17條第2 項
      規定減輕其刑（最高法院刑事大法庭109 年度台上大字第
      4243號裁定可資參照）。查被告就如附表一編號4 、15所
      示2 次販賣第二級毒品犯行、如附表三所示2 次轉讓禁藥
      犯行，於偵查及本院審理中均自白不諱，參諸前開規定及
      說明，自皆應予以減輕其刑。至辯護人雖另以被告於如附
      表一編號7 所示犯行，亦曾於偵查及本院審理中自白，認
      應依上開規定減輕其刑等語，惟遍查卷內事證，並無被告
      就該次犯行於偵訊中自白之情形，尚難據以減輕其刑。
    ⒊刑法第59條：
　　　按刑法第59條之酌量減輕其刑，必於犯罪之情狀，在客觀
      上足以引起一般同情，認為即予宣告法定最低度刑期猶嫌
      過重者，始有其適用（最高法院51年台上字第899 號判例
      意旨參照）。而同為販賣毒品之人，其原因動機不一，犯
      罪情節未必盡同，或有大宗運輸者，亦有中、小之分，其
      販賣行為所造成危害社會之程度自屬有異，法律科處此類
      犯罪，所設之法定最低本刑卻相同，不可謂不重。於此情
      形，倘依其情狀處以相當之有期徒刑，即足以懲儆，並可
      達防衛社會之目的者，自非不可依客觀之犯行與主觀之惡
      性二者加以考量其情狀，是否有可憫恕之處，適用刑法第
      59條之規定酌量減輕其刑，期使個案裁判之量刑，能斟酌
      至當，符合比例原則。經查，被告於如附表一、二各編號
      所示販賣第二級毒品犯行，各次販賣之數量不多，衡情賺
      取之利益亦少，犯罪情節難與大盤或中盤毒梟者相提併論
      ，主觀惡性亦有明顯不同。故衡之上情，倘處以販賣第二
      級毒品罪之法定最低刑度，仍屬情輕而法重，堪認被告上
      開犯行之犯罪情狀客觀上足以引起一般同情，有顯可憫恕
      之情形，爰依刑法第59條之規定，均予以酌減其刑。
    ⒋被告就如附表一編號4 、15所示犯行，均有前開刑之加重
      及2 項刑之減輕事由，爰依刑法第70條、第71條第1 項之
      規定，就法定刑為無期徒刑部分遞減其刑，就其餘法定刑
      部分先加重後遞減其刑；就如附表一編號1 至3 、5 至14
      、附表二各編號所示犯行，均有累犯之加重及刑法第59條
      之減輕事由，就如附表三各編號所示犯行，均有累犯之加
      重及毒品危害防制條例第17條第2 項之減輕事由，爰依刑
      法第71條第1 項之規定，就法定刑為無期徒刑部分減輕其
      刑，就其餘法定刑部分先加後減其刑。
    ⒌被告並無毒品危害防制條例第17條第1 項之供出毒品來源
      之情形，尚無從依該規定減輕或免除其刑：
　　　被告於本院審理中固供稱：我在員警提訊時，曾供出綽號
      「金龍」的王金龍、綽號「志成」的鄭坤盈2 人為毒品來
      源等語，惟按毒品危害防制條例第17條第1 項規定：「犯
      第4 條至第8 條、第10條或第11條之罪，供出毒品來源，
      因而查獲其他正犯或共犯者，減輕或免除其刑」，須因被
      告翔實供出毒品來源之具體事證，使有偵查犯罪職權之公
      務員知悉而對該毒品來源發動偵查或調查，並查獲與被告
      被訴之各該違反毒品危害防制條例犯行有直接關聯之毒品
      來源，始得適用上開規定減免其刑（最高法院104 年度台
      上字第1134號判決可資參照）。從而，認定被告是否符合
      毒品危害防制條例第17條第1 項「查獲其他共犯或正犯」
      之要件，雖不以所供出之其他正犯或共犯經判決有罪為唯
      一標準，但涉犯毒品案件之被告供出毒品來源時，有獲得
      該條項減輕或免除其刑之誘因，為避免被告係為獲取刑之
      寬免而構陷他人，倘案經檢察官偵查結果，認被告所供出
      之「其他共犯或正犯」犯罪嫌疑不足而為不起訴處分時，
      自不應認為符合該條項「查獲其他共犯或正犯」之要件。
      又按所稱「供出毒品來源，因而查獲其他正犯或共犯者」
      ，係指被告供出毒品來源之有關資料，諸如其他正犯或共
      犯之姓名、年籍、住居所、或其他足資辨別之特徵等，使
      調查或偵查犯罪之公務員因而對之發動調查或偵查並「查
      獲」其他正犯或共犯，且被告「供出毒品來源」，與檢警
      人員對之發動調查或偵查並因而破獲之間，並具有先後且
      相當之因果關係者，始克相當，非謂被告一有「自白」，
      供述毒品之來源，即應依上開規定予以減輕或免除其刑（
      最高法院97年度台上字第1475號、102 年度台上字第730
      號判決參照）。而經本院就查獲王金龍、鄭坤盈之情形，
      分別函詢承辦之內政部警政署國道公路警察局、臺灣新北
      地方檢察署，而上開分局函覆略以：有關王金龍、鄭坤盈
      涉犯毒品危害防制條例案，係因執行童錦禎販毒案通訊監
      察時，擴線監察得知王嫌、鄭嫌犯行，復分別於109 年6
      月30日、109 年9 月8 日借提被告童錦禎，童嫌態度良好
      且積極配合，詢後得知確認王嫌相關資料及釐清犯罪事實
      ，使案件因而順利查獲，並業已報請臺灣新北地方檢察署
      偵辦等情；而臺灣新北地方檢察署則函覆：「本件被告供
      述前，已因監聽掌握其毒品上游人別，難認有因被告童錦
      禎之供述而查獲其他正犯或共犯之情」，此有上開分局10
      9 年11月3 日國道警刑字第1090016175號函（本院訴字卷
      第263 、264 頁）、上開檢察署109 年11月16日新北檢德
      翔109 偵26431 字第1090107046號函（本院訴字卷第209
      頁）各1 份在卷可參，堪認檢警於被告供出王金龍、鄭坤
      盈前，早已掌握2 人身分及販賣毒品之犯行，則被告後續
      供出2 人，自與2 人被查獲間無因果關係可言，至於上開
      分局函文另載稱「毒品來源與查獲犯行間具相當之因果關
      係」等節，乃承辦員警對毒品危害防制條例第17條第1 項
      因果關係要件之誤認，尚無從為被告有利之認定。從而，
      被告積極供出毒品來源，雖可供本院審酌其犯後態度之量
      刑參考，然揆諸上開說明，仍無從依前開規定減輕其刑。
  ㈥量刑審酌：
　　本院審酌被告知悉甲基安非他命係第二級毒品，極易成癮，
    影響社會治安至鉅，並明知甲基安非他命為禁藥，戕害人類
    身心，竟分別基於營利之意圖販賣予他人或轉讓他人，助長
    毒品氾濫，違反國家禁令，行為實屬可議。惟念其犯後坦承
    犯行，又其經查獲後供出毒品來源，雖無法構成減免其刑之
    要件，然仍得見其有積極配合偵查機關，瓦解毒品上游之決
    心，犯後態度尚可。並衡以被告販賣毒品之金額、數量，尚
    非鉅量，所生危害相對較輕。並考量其犯罪之動機、目的、
    素行，暨被告自稱高中肄業、家境勉持（見警詢筆錄受詢問
    人欄）之智識程度及生活狀況等一切情狀，各量處如附表一
    、二、三罪刑主文欄所示之宣告刑。又按數罪定其應執行刑
    時，除應就各別刑罰規範之目的、輕重罪間體系之平衡、整
    體犯罪非難評價、各行為彼此間之偶發性、與被告前科之關
    聯性、各行為所侵害法益之專屬性或同一性、數罪對法益侵
    害之加重效應、罪數所反映之被告人格特性與犯罪傾向、社
    會對特定犯罪例如一再殺人或販毒行為處罰之期待等，為綜
    合判斷外，尤須參酌上開實現刑罰公平性，以杜絕僥倖、減
    少犯罪之立法意旨，為妥適之裁量（最高法院97年度台上字
    第2017號判決意旨參照）。查被告所犯如附表一、二所示之
    販賣第二級毒品犯行，皆係於109 年1 月9 日至同年5 月11
    日間為之，時間尚屬接近，販毒對象僅2 人，並係出於相同
    之犯罪動機，而侵害同一種類法益，販賣所得利益均非鉅，
    足見數罪對法益侵害之加重效應不大，如以實質累加之方式
    定應執行刑，則處罰之刑度顯將超過其行為之不法內涵，而
    違反罪責原則，考量因生命有限，刑罰對被告造成之痛苦程
    度，係隨刑度增加而生加乘效果，而非以等比方式增加，是
    以隨罪數增加遞減其刑罰之方式，當足以評價被告行為之不
    法性之法理（即多數犯罪責任遞減原則），故參酌上情而就
    整體犯罪之非難評價等情綜合判斷，就被告上開不得易服社
    會勞動之罪（即販賣第二級毒品罪）之宣告刑，定應執行刑
    如主文所示；復就如附表三所示得易服社會勞動之罪（即轉
    讓禁藥罪）之宣告刑，另定應執行刑如主文所示，以資妥適
    。
  ㈦沒收
    ⒈供犯罪所用之物：
      扣案如附表四編號1 所示之物，為被告犯如附表一、二各
      編號所示犯行聯繫所用之物乙節，業據其於偵訊中供述屬
      實（偵卷一第413 至423 頁），並有通訊監察譯文2 份（
      偵卷一第81至89、93至100 頁）足佐，應依毒品危害防制
      條例第19條第1 項之規定，宣告沒收。
    ⒉其餘扣案物：
      扣案如附表四編號2 所示之物，查非被告或同案被告童彥
      皓於本案犯行使用之行動電話；又扣案如附表四編號3 所
      示之物，經鑑驗結果確含甲基安非他命成分，惟係同案共
      犯童彥皓施用後所剩餘之毒品；另扣案如附表四編號4 所
      示之物，則為其施用毒品所用之物等節，有交通部民用航
      空局航空醫務中心109 年5 月19日航藥鑑字第0000000 號
      毒品鑑定書（偵卷一第535 頁），並據同案被告童彥皓於
      偵訊中供述在卷（偵卷一第389 至391 頁），均無事證認
      與本案相關，爰不予宣告沒收銷燬或沒收。
    ⒊犯罪所得：
      按犯罪所得之沒收、追繳或追徵，在於剝奪犯罪行為人之
      實際犯罪所得（原物或其替代價值利益），使其不能坐享
      犯罪之成果，重在犯罪者所受利得之剝奪，兼具刑罰與保
      安處分之性質，故無利得者自不生剝奪財產權之問題。因
      此，即令二人以上共同犯罪，關於犯罪所得之沒收、追繳
      或追徵，亦應各按其利得數額負責，並非須負連帶責任（
      最高法院105 年度台上字第1156號判決意旨參照）。查被
      告於如附表一、二各編號所示犯行，各獲取如附表一、二
      各編號所示之交易價款，其中如附表二各編號所示犯行之
      所得均由其取得乙節，亦據其及同案被告童彥皓於本院審
      理中供述屬實（本院訴字卷第331 頁、本院訴緝字卷第75
      、76頁），則據此計算其於如附表一、二所示犯行之全部
      犯罪所得為新臺幣5 萬3,500 元（毒品買受人賒欠部分不
      計），雖均未扣案，仍應依刑法第38條之1 第1 項、第3
      項之規定，宣告沒收，於全部或一部不能沒收或不宜執行
      沒收時，追徵其價額。
據上論斷，應依刑事訴訟法第299 條第1 項前段，毒品危害防制
條例第4 條第2 項（修正前）、第17條第2 項（修正前）、第19
條第1 項，藥事法第83條第1 項，刑法第2 條第1 項前段、第11
條、第28條、第47條第1 項、第59條、第51條第5 款，判決如主
文。
本案經檢察官陳香君偵查起訴，由檢察官盧祐涵到庭執行公訴。
中　　華　　民　　國　 110　　年　  10  　月　　21　　日
                  刑事第十四庭  審判長法　官  王榆富
                                      法  官  梁家贏
                                      法  官  鄭琬薇
以上正本證明與原本無異。
如不服本判決應於收受送達後20日內向本院提出上訴書狀，並應
敘述具體理由；如未敘述上訴理由者，應於上訴期間屆滿後20日
內向本院補提理由書（均須按他造當事人之人數附繕本）「切勿
逕送上級法院」。
                                      書記官  吳進安
中　　華　　民　　國　 110　　年　　10　　月　　26　　日
◎附表一：

編號                 犯 罪 事 實   罪刑主文   備  註  1 童錦禎於109 年1 月9 日某時許，與李興東聯繫交易甲基安非他命事宜後，於同日21時38分後某時許，在新北市○○區○○路00號7 樓之1 李興東住處附近，依約交付0.5 公克之甲基安非他命1 包予李興東，並收取1,000 元款項而完成交易。 童錦禎犯販賣第二級毒品罪，累犯，處有期徒刑參年捌月。 起訴書附表一編號1  2 童錦禎於109 年3 月30日某時許，與李興東聯繫交易甲基安非他命事宜後，於同日21時00分後某時許，在李興東上址住處附近，依約交付0.5 公克之甲基安非他命1 包予李興東，並收取1,000 元款項而完成交易。 童錦禎犯販賣第二級毒品罪，累犯，處有期徒刑參年捌月。 起訴書附表一編號2  3 童錦禎於109 年4 月3 日某時許，與李興東聯繫交易甲基安非他命事宜後，於同日23時08分後某時許，在李興東上址住處附近，依約交付0.5 公克之甲基安非他命1 包予李興東，並收取1,000 元款項而完成交易。 童錦禎犯販賣第二級毒品罪，累犯，處有期徒刑參年捌月。 起訴書附表一編號3  4 童錦禎於109 年1 月13日某時許，與周錡鈴聯繫交易甲基安非他命事宜後，於同日19時13分後某時許，在新北市○○區○○街0 ○0 號2 樓周錡鈴住處，依約交付未滿1 公克之甲基安非他命少許予周錡鈴，並收取500 元款項而完成交易。 童錦禎犯販賣第二級毒品罪，累犯，處有期徒刑壹年拾月。 ‧起訴書附表一編號4‧偵審自白  5 童錦禎於109 年1 月17日某時許，與周錡鈴聯繫交易甲基安非他命事宜後，於同日9 時40分後某時許，在周錡鈴上址住處，依約交付未滿1 公克之甲基安非他命少許予周錡鈴，並收取500 元款項而完成交易。 童錦禎犯販賣第二級毒品罪，累犯，處有期徒刑參年柒月。 起訴書附表一編號5  6 童錦禎於109 年2 月3 日某時許，與周錡鈴聯繫交易甲基安非他命事宜後，於同日21時39分後某時許，在周錡鈴上址住處，依約交付4 公克之甲基安非他命4 包予周錡鈴，並收取1 萬4,000 元款項而完成交易。 童錦禎犯販賣第二級毒品罪，累犯，處有期徒刑肆年。 起訴書附表一編號6  7 童錦禎於109 年2 月14日某時許，與周錡鈴聯繫交易甲基安非他命事宜後，於同日17時20分後某時許，在周錡鈴上址住處，依約交付11公克之甲基安非他命11包予周錡鈴，並收取2 萬元款項而完成交易。 童錦禎犯販賣第二級毒品罪，累犯，處有期徒刑肆年陸月。 起訴書附表一編號7  8 童錦禎於109 年2 月20日某時許，與周錡鈴聯繫交易甲基安非他命事宜後，於同日20時39分後某時許，在周錡鈴上址住處，依約交付1 公克之甲基安非他命1 包予周錡鈴，並收取2,500 元款項而完成交易。 童錦禎犯販賣第二級毒品罪，累犯，處有期徒刑參年玖月。 起訴書附表一編號8  9 童錦禎於109 年2 月23日某時許，與周錡鈴聯繫交易甲基安非他命事宜後，於同日12時42分後某時許，在周錡鈴上址住處，依約交付1 公克之甲基安非他命1 包予周錡鈴，周錡鈴則先交付500 元款項予童錦禎，賒欠2,000 元款而完成交易。 童錦禎犯販賣第二級毒品罪，累犯，處有期徒刑參年捌月。 起訴書附表一編號9  10 童錦禎於109 年3 月2 日某時許，與周錡鈴聯繫交易甲基安非他命事宜後，於同日21時16分後某時許，在周錡鈴上址住處，依約交付1 公克之甲基安非他命1 包予周錡鈴，並收取2,500 元款項而完成交易。 童錦禎犯販賣第二級毒品罪，累犯，處有期徒刑參年玖月。 起訴書附表一編號10  11 童錦禎於109 年3 月4 日某時許，與周錡鈴聯繫交易甲基安非他命事宜後，於同日19時06分後某時許，在周錡鈴上址住處，依約交付1 公克之甲基安非他命1 包予周錡鈴，周錡鈴則賒欠約定之2,500 元款項而完成交易。 童錦禎犯販賣第二級毒品罪，累犯，處有期徒刑參年玖月。 起訴書附表一編號11  12 童錦禎於109 年3 月16日某時許，與周錡鈴聯繫交易甲基安非他命事宜後，於同日18時42分後某時許，在周錡鈴上址住處，依約交付0.5 公克之甲基安非他命1 包予周錡鈴，周錡鈴則先交付1,000 元款項予童錦禎，賒欠500 元款而完成交易。 童錦禎犯販賣第二級毒品罪，累犯，處有期徒刑參年捌月。 起訴書附表一編號12  13 童錦禎於109 年3 月22日某時許，與周錡鈴聯繫交易甲基安非他命事宜後，於同日21時07分後某時許，在周錡鈴上址住處，依約交付1 公克之甲基安非他命1 包予周錡鈴，並收取3,000 元款項而完成交易。 童錦禎犯販賣第二級毒品罪，累犯，處有期徒刑參年玖月。 起訴書附表一編號13  14 童錦禎於109 年4 月2 日某時許，與周錡鈴聯繫交易甲基安非他命事宜後，於同日22時04分後某時許，在周錡鈴上址住處，依約交付未滿1 公克之甲基安非他命少許予周錡鈴，並收取1,000 元款項而完成交易。 童錦禎犯販賣第二級毒品罪，累犯，處有期徒刑參年捌月。 起訴書附表一編號14  15 童錦禎於109 年5 月11日某時許，與周錡鈴聯繫交易甲基安非他命事宜後，於同日6 時25分前某時許，在周錡鈴上址住處，依約交付1 公克之甲基安非他命1 包予周錡鈴，並收取2,000 元款項而完成交易。 童錦禎犯販賣第二級毒品罪，累犯，處有期徒刑壹年拾壹月。 ‧起訴書附表一編號15‧偵審自白 


◎附表二：

編號                 犯 罪 事 實   罪刑主文   備  註  1 童錦禎於109 年1 月15日某時許，與李興東聯繫交易甲基安非他命事宜後，指示童彥皓持童錦禎預先交付保管之甲基安非他命，於同日17時50分後某時許，前往新北市○○區○○路00號7 樓之1 李興東住處附近，依約交付0.5 公克之甲基安非他命1 包予李興東，並收取1,000 元款項而完成交易，嗣童彥皓則將該款項轉交童錦禎。 童錦禎共同犯販賣第二級毒品罪，累犯，處有期徒刑參年捌月。 起訴書附表二編號1 ，檢察官補充理由書附表一編號1  2 童錦禎於109 年1 月20日某時許，與李興東聯繫交易甲基安非他命事宜後，指示童彥皓持童錦禎預先交付保管之甲基安非他命，於同日20時32分後某時許，前往李興東上址住處附近，依約交付0.5 公克之甲基安非他命1 包予李興東，並收取1,000 元款項而完成交易，嗣童彥皓則將該款項轉交童錦禎。 童錦禎共同犯販賣第二級毒品罪，累犯，處有期徒刑參年捌月。 起訴書附表二編號2  3 童錦禎於109 年2 月4 日某時許，與李興東聯繫交易甲基安非他命事宜後，指示童彥皓持童錦禎預先交付保管之甲基安非他命，於同日0 時49分後某時許，前往李興東上址住處附近，依約交付0.5 公克之甲基安非他命1 包予李興東，並收取1,000 元款項而完成交易，嗣童彥皓則將該款項轉交童錦禎。 童錦禎共同犯販賣第二級毒品罪，累犯，處有期徒刑參年捌月。 起訴書附表二編號3 ，檢察官補充理由書附表一編號3 


◎附表三：

編號                 犯 罪 事 實   罪刑主文   備  註  1 童錦禎於109 年1 月23日21時42分後某時許，前往新北市○○區○○街0 ○0 號2 樓周錡鈴住處，無償轉讓甲基安非他命少許供周錡鈴施用。 童錦禎犯轉讓禁藥罪，累犯，處有期徒刑參月。   2 童錦禎於109 年3 月14日某時許，前往周錡鈴上址住處，無償轉讓甲基安非他命少許供周錡鈴施用。 童錦禎犯轉讓禁藥罪，累犯，處有期徒刑參月。  


◎附表四：

編號   扣押物名稱            備      註  1 OPPO品牌行動電話1 具 ‧IMEI：000000000000000 、000000 　00000000。 ‧含0000000000、0000000000門號SI 　M 卡各1 張。 ‧供本案販賣第二級毒品聯繫所用之 　物。  2 APPLE 品牌行動電話1 具 ‧IMEI：000000000000000。 ‧含0000000000門號SIM 卡1 張。 ‧無事證認與本案相關。  3 甲基安非他命1包 ‧白色透明結晶塊1 包，淨重0.9080公克，驗餘淨重0.9078公克，檢出甲基安非他命成分，含包裝袋。 ‧同案共犯童彥皓施用毒品所剩餘，無事證認與本案相關。  4 吸食器1個 ‧同案共犯童彥皓施用毒品所用之物，無事證認與本案相關。 


附錄本案論罪科刑法條全文：
◎毒品危害防制條例第4 條（修正前）
製造、運輸、販賣第一級毒品者，處死刑或無期徒刑；處無期徒
刑者，得併科新臺幣2 千萬元以下罰金。
製造、運輸、販賣第二級毒品者，處無期徒刑或7 年以上有期徒
刑，得併科新臺幣1 千萬元以下罰金。
製造、運輸、販賣第三級毒品者，處7 年以上有期徒刑，得併科
新臺幣7 百萬元以下罰金。
製造、運輸、販賣第四級毒品者，處5 年以上12年以下有期徒刑
，得併科新臺幣3 百萬元以下罰金。
製造、運輸、販賣專供製造或施用毒品之器具者，處1 年以上7
年以下有期徒刑，得併科新臺幣1 百萬元以下罰金。
前5項之未遂犯罰之。

◎藥事法第83條
明知為偽藥或禁藥，而販賣、供應、調劑、運送、寄藏、牙保、
轉讓或意圖販賣而陳列者，處7 年以下有期徒刑，得併科新臺幣
5 千萬元以下罰金。
犯前項之罪，因而致人於死者，處7 年以上有期徒刑，得併科新
臺幣1 億元以下罰金；致重傷者，處3 年以上12年以下有期徒刑
，得併科新臺幣7 千5 百萬元以下罰金。
因過失犯第1 項之罪者，處2 年以下有期徒刑、拘役或科新臺幣
5 百萬元以下罰金。
第1 項之未遂犯罰之。